臺灣高等法院臺中分院刑事判決
110年度上訴字第1626號

上  訴  人  
即  被  告  王弘達



選任辯護人  蕭博仁律師
            簡詩展律師
上列上訴人因違反槍砲彈藥刀械管制條例案件，不服臺灣彰化地
方法院110年度訴字第216號中華民國110年7月8日第一審判決（
起訴案號：臺灣彰化地方檢察署110年度偵字第29號），提起上
訴，本院判決如下：
    主  文
原判決撤銷。
王弘達犯非法持有非制式手槍罪，處有期徒刑伍年壹月，併科罰
金新臺幣捌萬元，罰金如易服勞役，以新臺幣壹仟元折算壹日。
扣案之如附表編號一、二所示之物均沒收。
    事  實
一、王弘達於民國108年間某不詳日期，在彰化縣鹿港鎮彰濱工
    業區，因駕駛怪手整地而結識真實姓名、年籍不詳、綽號「
    大頭」之砂石車司機，於聊天過程中得知綽號「大頭」之人
    持有手槍及子彈。其明知未經主管機關許可，不得非法持有
    具殺傷力之手槍及子彈，仍基於未經許可持有非制式手槍及
    子彈之犯意，於108年間某日，在彰化縣鹿港鎮彰濱工業區
    附近之海邊某處，收受綽號「大頭」為向王弘達借款新臺幣
    （下同）3萬元，而交付供作擔保借款之具有殺傷力非制式
    手槍1支及子彈3顆（起訴書原記載6顆，當日已試射其中3顆
    子彈，因該試射之3顆子彈未經鑑定是否有殺傷力，此部分
    不另為無罪之諭知，詳後述），而自斯時起，持有該具有殺
    傷力之非制式手槍及子彈。嗣為警於109年12月14日下午1時
    30分許，持原審法院核發之搜索票，至王弘達位於彰化縣彰
    化市三福街住處執行搜索，當場扣得附表所示之物，而查悉
    上情。
二、案經彰化縣警察局移送臺灣彰化地方檢察署檢察官偵查起訴
    。
    理  由
一、證據能力之說明：
（一）按刑事訴訟法第159條之5規定：「（第1項）被告以外之
      人於審判外之陳述，雖不符前4條之規定，而經當事人於
      審判程序同意作為證據，法院審酌該言詞陳述或書面陳述
      作成時之情況，認為適當者，亦得為證據。（第2項）當
      事人、代理人或辯護人於法院調查證據時，知有第159條
      第1項不得為證據之情形，而未於言詞辯論終結前聲明異
      議者，視為有前項之同意」，其立法意旨在於傳聞證據未
      經當事人之反對詰問予以核實，原則上先予排除，惟若當
      事人已放棄詰問或未聲明異議，基於證據資料愈豐富，愈
      有助於真實發現之理念，且強化言詞辯論原則，法院自可
      承認該傳聞證據例外擁有證據能力。經查，有關下述所引
      用未符合刑事訴訟法第159條之1至第159條之4所示之供述
      證據，檢察官、上訴人即被告王弘達（下稱被告）及其選
      任辯護人於本院審理時均已同意有證據能力（本院卷第81
      頁至第82頁）。而本院審酌該等供述證據作成及取得之狀
      況，並無違法、不當或顯不可信之情形，且為證明被告犯
      罪事實存否所必要，以之作為證據，認屬適當，依刑事訴
      訟法第159條之5規定，均具有證據能力。
（二）關於非供述證述，並無傳聞法則規定之適用，該非供述證
      據如非出於違法取得，並已依法踐行調查程序，即不能謂
      無證據能力（最高法院97年度台上字第1401號、第6153號
      判決要旨參照）。查本判決下列所引用之非供述證據，並
      無證據證明係實施刑事訴訟程序之公務員違背法定程序所
      取得，且檢察官、被告及其選任辯護人於本院審理時均同
      意有證據能力（本院卷第81頁至第82頁），且迄於言詞辯
      論終結前均未表示無證據能力，自應認均具有證據能力。
（三）被告之自白，非出於強暴、脅迫、利誘、詐欺、疲勞訊問
      、違法羈押或其他不正之方法，且與事實相符者，得為證
      據，刑事訴訟法第156條第1項定有明文。查本件被告對於
      警詢時、偵查中、原審準備程序、審理時及本院審理時所
      為之自白，並未曾提出有何遭受「強暴、脅迫、利誘、詐
      欺、疲勞訊問、違法羈押或其他不正之方法」始為自白之
      主張，參酌下述其他證據，足認被告於警詢時、偵查中、
      原審準備程序、審理時及本院審理時所為之自白，均與事
      實相符，依法自得為證據。
二、認定犯罪事實所憑之證據及理由： 　
（一）上揭犯罪事實，業據被告於警詢時、偵查中、原審準備程
      序、審理時及本院審理時均坦承不諱，並有原審法院核發
      之109年度聲搜字第1074號搜索票、彰化縣警察局職務報
      告、搜索扣押筆錄、扣押物品目錄表及槍枝初步檢視報告
      表、搜索扣押現場錄影畫面翻拍照片、扣押物品照片等附
      卷可稽（偵卷第27頁至第35頁、第71頁、第77頁至第81頁
      、原審卷第77頁至第103頁）。此外，復有非制式手槍1支
      及子彈3顆扣案可憑，且扣案之非制式手槍1支及子彈3 顆
      經送內政部警政署刑事警察局以檢視法、性能檢驗法及試
      射法鑑定之結果，送鑑手槍1支（槍枝管制編號：0000000
      000），認係非制式手槍，由仿手槍外型製造之槍枝，組
      裝已貫通之金屬槍管而成，擊發功能正常，可供擊發適用
      子彈使用，認具殺傷力；扣案子彈3顆，認均係非制式子
      彈，由金屬彈殼組合直徑約8.9mm金屬彈頭而成，採樣1顆
      試射，可擊發，認具殺傷力，有內政部警政署刑事警察局
      110年1月21日刑鑑字第0000000000號鑑定書1份（偵卷第1
      27頁至第130頁）在卷足憑，又上揭未經試射之子彈2顆，
      經本院再送鑑驗，結果經試射，認均可擊發，均有殺傷力
      ，亦有內政部警政署刑事警察局110年9月27日刑鑑字第00
      00000000號函1紙（本院卷第67頁）附卷可佐，是扣案之
      非制式手槍1支及非制式子彈3顆均具有殺傷力無訛。足認
      被告上開任意性之自白與事實相符，應堪採信。
（二）綜上，本案事證明確，被告上開非法持有非制式手槍及子
      彈之犯行堪以認定，應予依法論科。
三、論罪科刑：
（一）按犯罪之行為，有一經著手，即已完成者，例如學理上所
      稱之即成犯；亦有著手之後，尚待發生結果，為不同之評
      價者，例如加重結果犯、結果犯；而犯罪之實行，學理上
      有接續犯、繼續犯、集合犯、吸收犯、結合犯、想像競合
      犯等分類，前五種為實質上一罪，後者屬裁判上一罪，因
      均僅給予一罪之刑罰評價，故其行為之時間認定，當自著
      手之初，持續至行為終了，並延伸至結果發生為止，倘上
      揭犯罪時間適逢法律修正，跨越新、舊法，而其中部分作
      為，或結果發生，已在新法施行之後，應即適用新規定，
      不生依刑法第2條比較新、舊法而為有利適用之問題（最
      高法院100年度台上字第5119號刑事判決參照）。又按無
      故持有槍、彈罪為繼續犯，一經持有，犯罪即告成立，其
      嗣後之繼續持有，乃犯罪行為之繼續，而非犯罪狀態之繼
      續（最高法院87年度台上字第4019號判決意旨參照）。查
      被告於108年間某日即取得附表編號1、2所示槍、彈，迄
      至109年12月14日遭查獲，期間槍砲彈藥刀械管制條例第4
      條、第7條至第9條等規定雖於109年6月10日修正公布、同
      年月12日生效施行，惟本案犯行應論以繼續犯之實質上一
      罪，故應逕行適用現行之槍砲彈藥刀械管制條例，不生新
      舊法比較與否之問題，先予敘明。
（二）核被告所為，係犯槍砲彈藥刀械管制條例第7條第4項之未
      經許可持有非制式手槍罪、同條例第12條第4項之未經許
      可持有子彈罪。
（三）再按非法持有槍砲彈藥刀械等違禁物，所侵害者為社會法
      益，如果同時製造之違禁物客體種類相同（同為手槍，或
      同為子彈，或同為爆裂物），縱令持有完成之客體有數個
      （如數支手槍、數顆子彈、數顆爆裂物），應仍為單純一
      罪，不發生想像競合犯之問題。除非同時製造二種以上不
      相同種類之違禁物客體（如同時製造手槍及子彈，或手槍
      及爆裂物），始有一行為觸犯數罪名之想像競合犯適用（
      最高法院97年度台上字第3556號、96年度台上字第6417號
      判決意旨參照）。是被告同時持有具殺傷力之非制式子彈
      3顆，應論以單純一罪；被告持有非制式手槍之行為，與
      持有子彈之行為，係基於同一持有槍彈之犯罪目的、計畫
      （所持有之子彈係為了供所持有之槍枝使用），同時持有
      上開槍枝、子彈，故其行為應係同時觸犯未經許可持有非
      制式手槍罪及未經許可持有子彈罪，侵害保護程度不同之
      法益，為一行為觸犯數罪名，屬想像競合犯，應依刑法第
      55條規定，從一重之非法持有非制式手槍罪。
（四）至檢察官起訴意旨固認被告持有之子彈6顆均具有殺傷力
      ，惟按槍砲彈藥刀械管制條例所謂之彈藥，依同條例第4
      條第1項第2款規定，係指同條項第1款各式槍砲所使用之
      砲彈、子彈及其他具有殺傷力或破壞性之各類炸彈、爆裂
      物而言。故就其立法意旨言，若「子彈」未具殺傷力或破
      壞性者，即不屬該條例所列管之子彈甚明，從而該不具殺
      傷力或破壞性之「子彈」，即難認係違禁物（最高法院94
      年度台上字第5716號判決意旨參照）。經查：被告持有之
      未扣案子彈3顆，業經被告於持有之首日即持之試射而擊
      發完畢，此據被告供承在卷（偵卷第13頁、第18頁、第11
      8頁），惟該3顆子彈既未扣案，即未經鑑定機關確認該等
      子彈之發射動能有無殺傷力，卷內又無其他客觀證據足資
      判斷該3顆子彈之發射動能已達有殺傷力之程度，故基於
      無罪推定及罪疑有利被告之原則，應認被告所持有之該3
      顆未扣案子彈均不具有殺傷力，此部分被告之犯嫌既無證
      據足佐，本應對被告此部分為無罪之諭知，然此部分犯行
      與首揭已起訴、並經本院論罪科刑之持有非制式手槍與子
      彈等犯罪事實部分，分別具有單純一罪之實質上一罪關係
      以及想像競合犯之裁判上一罪關係，爰不另為無罪之諭知
      。
（五）刑之減輕事由說明：
    1.按刑法第62條所定自首減刑，係以對於未發覺之犯罪，在
      有偵查犯罪職權之公務員知悉犯罪事實及犯人之前，向職
      司犯罪偵查之公務員坦承犯行，並接受法院之裁判而言。
      而所謂未發覺，乃指犯罪事實未為有偵查犯罪職權之公務
      員所發覺，或犯罪事實雖已發覺，而犯人為誰尚不知者而
      言。但此所謂之「發覺」犯罪事實，只須有偵查犯罪職權
      之公務員，已知該犯罪事實之梗概為已足，無須確知該犯
      罪事實之真實內容為必要，而所知之人亦僅須知其有犯罪
      嫌疑即為犯罪業已發覺。苟職司犯罪偵查之公務員已知悉
      犯罪事實及犯罪嫌疑人後，犯罪嫌疑人始向之坦承犯行者
      ，為自白，而非自首（最高法院85年度台上字第3788號、
      97年度台上字第5969號判決要旨參照）。本案經本院調閱
      臺灣彰化地方檢察署109年度警聲搜字第1063、1096號卷
      宗，可知本案之查獲過程，警方於前往執行搜索時，事先
      已掌握被告持有槍枝、子彈之合理懷疑，此由原審法院核
      發之搜索票，其內已明確記載搜索案由「違反槍砲彈藥刀
      械管制條例」、應扣押物「被搜索人涉嫌槍砲彈藥刀械管
      制條例相關不法事證」（109年聲搜字第1074號搜索票）
      亦可證，被告於搜索現場主動向警方坦承槍械藏放地點，
      僅係當場向警方自白犯行，且配合警方協同起獲扣案槍彈
      ，使搜索程序較為迅捷而已，經核要與自首要件不符。
    2.次按「犯本條例之罪，於偵查或審判中自白，並供述全部
      槍砲、彈藥、刀械之來源及去向，因而查獲或因而防止重
      大危害治安事件之發生者，減輕或免除其刑」，槍砲彈藥
      刀械管制條例第18條第4項前段定有明文。故犯該條例之
      罪者，雖已於偵查或審判中自白本身之犯行，但若未因而
      查獲該槍砲、彈藥、刀械之全部來源及去向，或因而防止
      重大危害治安事件之發生者，即與上開規定應減輕或免除
      其刑之要件不合（最高法院102年度台上字第2696號判決
      意旨參照）。依此，必須被告將自己持有之槍、彈等物所
      取得之來源，或所轉手之流向，交代清楚，因而使偵查犯
      罪之公務員得以查獲相關涉案者，或因而防止他人利用該
      槍、彈等物發生重大危害治安之事件，始足當之（最高法
      院110年度台上字第5036號判決意旨參照）。被告雖於本
      案自白犯行，然觀諸卷內資料，本案槍枝及子彈均在被告
      實力支配中，被告並未供述槍枝、子彈之「取得來源」及
      「轉手之流向」，更無因被告之自白及供述而查獲相關涉
      案者，當無槍砲彈藥刀械管制條例第18條第4項所規定「
      因而查獲」或「因而防止重大危害治安事件之發生」可言
      ，自無從依該條項規定減輕或免除其刑。
    3.再按刑法第59條之酌量減輕其刑，必於犯罪之情狀，在客
      觀上足以引起一般同情，認為即予宣告法定低度刑期，猶
      嫌過重者，始有其適用（最高法院51年度台上字第899號
      判決意旨可資參照）。本案被告所犯槍砲彈藥刀械管制條
      例第7條第4項之非法持有非制式手槍罪，本係基於所持有
      物品之危險考量而為之特別立法，自無徒以被告持有上開
      物品並未用於不法用途，無實質侵害他人之法益，即謂其
      足堪同情，以避免過度斲傷規範威信，架空法定刑度而違
      反立法本旨；且審酌槍、彈之危險性甚高，為政府嚴禁之
      違禁物，對社會治安之危害非輕，而上開槍砲彈藥刀械管
      制條例所定之重刑，均係為達防止暴力犯罪，以保障人民
      生命、身體、自由及財產等之安全之目的，被告既明知持
      有槍、彈對社會治安有害，竟仍持有之，顯然具有相當之
      惡性。且審酌被告雖坦承犯行，且素行良好，然其對槍、
      彈來源之說明有所保留，且持有期間超過1年以上，並非
      短暫，況槍砲彈藥刀械管制條例第4條、第7條至第9條等
      規定於109年修正時，立法意旨認為：「此次修法係鑒於
      現行查獲具殺傷力之違法槍枝，多屬非制式槍枝，可遠距
      離致人死傷，且殺傷力不亞於制式槍枝，對人民生命、身
      體、自由及財產法益之危害，實與制式槍枝無異；另因非
      制式槍枝之取得成本遠低於購買制式槍枝，且製造技術門
      檻不高、網路取得改造資訊容易，導致非制式槍枝氾濫情
      形嚴重，若區分制式與否而分別適用第7條第8條處罰，將
      使不法分子傾向使用非制式槍砲從事不法行為，以規避第
      7條較重之刑責，無異加深不法分子大量使用非制式槍砲
      之誘因，為有效遏止持非制式槍砲進行犯罪情形，非制式
      槍砲與制式槍砲罪責確有一致之必要。」，依修正後之新
      法，持有「非制式手槍」不再依第8條第4項規定，而改依
      較重之第7條第4項規定處罰。在立法者已經將持有非制式
      手槍之刑責改依較重之刑度處罰後，法院不得僅因認為修
      正後適用之最低有期徒刑為5年以上，遽以適用刑法第59
      條，俾免架空立法者欲以重罰遏止改造之非制式槍枝濫用
      之用心。況本案被告曾試射持有之手槍，雖無對他人生命
      、身體造成危害，然實已有潛在之危險性，是就被告於本
      案犯罪之目的、動機、手段與情節等觀之，在客觀上尚難
      認為其有何特殊原因或明顯事由，而認科以最低度刑仍嫌
      過重之情事；至被告犯罪之目的及犯罪後自白犯行之態度
      等情，均屬刑法第57條各款所定於法定刑範圍內審酌之科
      刑事由範疇，尚難據以為適用刑法第59條之理由，併予敘
      明。
四、撤銷改判之理由：
（一）原審認被告上揭非法持有非制式手槍之犯行，事證明確予
      以論罪科刑，固非無見，惟查：本案未扣案子彈3顆，並
      無證據足資判斷該3顆子彈之發射動能已達有殺傷力之程
      度，故基於無罪推定及罪疑有利被告之原則，不得逕認定
      該3顆子彈為有殺傷力之子彈。原判決僅因被告對此部分
      不爭執，即為不利被告之認定，容有未洽。本案被告雖未
      執此提起上訴，然原判決既有上開可議之處，即無可維持
      ，應由本院將原判決予以撤銷改判。
（二）以行為人之責任為基礎，審酌被告知悉槍砲、彈藥對生命
      、身體、財產安全及社會秩序危害至鉅，仍無視國家制定
      法律嚴加查緝取締之禁令，未經許可，持有具殺傷力之非
      制式手槍及子彈，對於他人生命、身體、財產安全及社會
      治安均帶來相當程度之威脅及潛在危險，所為誠值非難，
      惟念及被告無違反槍砲彈藥刀械管制條例或其他相關之前
      案紀錄，就本案犯罪均坦承犯行之犯後態度，及被告所持
      有之手槍、子彈種類、數量及持有時間，並未持以從事其
      他犯罪行為等情；兼衡被告之犯罪動機、目的，於審理中
      自陳國中畢業之智識程度，從事拖吊車司機工作，經濟小
      康，與母親、妻子同住之生活狀況（本院卷第83頁）等一
      切情狀，量處如主文第2項所示之刑，並諭知罰金易服勞
      役之折算標準。
（三）沒收部分：
    1.扣案槍管已貫通可發射子彈具殺傷力之非制式手槍1支（
      槍枝管制編號：0000000000，含彈匣1個），係屬違禁物
      ，不問屬於犯罪行為人與否，應依刑法第38條第1之規定
      ，宣告沒收之。
    2.扣案具殺傷力非制式子彈3顆，雖原具殺傷力，然均因試
      射擊發而喪失子彈效用，現已不具殺傷力，非屬違禁物，
      無沒收必要，爰不予宣告沒收。
    3.其餘扣案之物與本案並無關，爰均不宣告沒收。
五、聲請調查證據部分：按當事人、代理人、辯護人或輔佐人聲
    請調查之證據，法院認為不必要者，得以裁定駁回之。下列
    情形，應認為不必要：一、不能調查者。二、與待證事實無
    重要關係者。三、待證事實已臻明瞭無再調查之必要者。四
    、同一證據再行聲請者，刑事訴訟法第163條之2定有明文。
    次按刑事訴訟法第163條之2既賦予法院就當事人聲請調查之
    證據決定其應否調查之權，則法院倘已盡調查之職責，並獲
    得充分之心證，自無就全部聲請之證據，均有一一予以調查
    之義務，僅就不予調查之理由為必要之說明，即屬合法（最
    高法院著有76年台上字第3317號判決意旨可資參照）。又按
    刑事訴訟法所稱依法應於審判期日調查之證據，係指與待證
    事實有重要關係，在客觀上顯有調查必要性之證據而言，故
    其範圍並非漫無限制，必其證據與判斷待證事實之有無，具
    有關聯性，得據以推翻原判決所確認之事實，而為不同之認
    定，若僅係枝節性問題，或所證明之事項已臻明瞭，當事人
    聲請調查之證據，僅在延滯訴訟，自均欠缺其調查之必要性
    （最高法院103年度台上字第457號判決要旨參照）。本案選
    任辯護人雖具狀聲請勘驗搜索錄影，待證事實為：本件被告
    自白供述槍枝藏放位置，並由配偶去取出交給員警，應符合
    槍砲彈藥刀械管制條例第18條第4項前段減輕規定之適用（
    本院卷第51頁）。惟被告並未供述槍枝、子彈之「取得來源
    」及「轉手之流向」，更無因被告之自白及供述而查獲相關
    涉案者，並無槍砲彈藥刀械管制條例第18條第4項所規定「
    因而查獲」或「因而防止重大危害治安事件之發生」可言，
    本院認此部分之證據調查，不足據以認定有該條項減輕其刑
    之適用，因此欠缺其調查之必要性，無勘驗之必要，附此敘
    明。　　　
據上論斷，應依刑事訴訟法第369條第1項前段、第364條、第299
條第1項前段，判決如主文。
本案經檢察官吳宗達提起公訴，檢察官陳燕瑩到庭執行職務。
中　　華　　民　　國　　110 　年　　11　　月　　 4　　日
            刑事第十一庭　審判長法　官　張  意  聰
                                法　官　陳  慧  珊
                                法　官　田  德  煙
以上正本證明與原本無異。
如不服本判決應於收受送達後二十日內向本院提出上訴書狀，其
未敘述上訴之理由者並得於提起上訴後二十日內向本院補提理由
書（均須按他造當事人之人數附繕本）「切勿逕送上級法院」。
因疫情而遲誤不變期間，得向法院聲請回復原狀。

                                書記官  陳  志  德
　　　
中　　華　　民　　國　　110 　年　　11　　月　　8 　　日
附表：（扣案物）
編號 名稱 數量 鑑定結果 1 手槍 1支 認係非制式手槍（槍枝管制編號：0000000000），由仿手槍外型製造之槍枝，組裝已貫通之金屬槍管而成，擊發功能正常，可供擊發適用子彈使用，具殺傷力。 2 子彈 3顆 認均係非制式子彈，由金屬彈殼組合直徑約8.9mm金屬彈頭而成，採樣1顆試射，可擊發，認具殺傷力（試射完畢之子彈不在沒收範圍）。 3 蘋果牌IPhoneXS型號手機 1支  4 安非他命 1包  5 吸食器 1組  6 玻璃球 2顆  
附錄本案論罪科刑法條：
槍砲彈藥刀械管制條例第7條
未經許可，製造、販賣或運輸制式或非制式火砲、肩射武器、機
關槍、衝鋒槍、卡柄槍、自動步槍、普通步槍、馬槍、手槍或各
類砲彈、炸彈、爆裂物者，處無期徒刑或7年以上有期徒刑，併
科新臺幣3千萬元以下罰金。
未經許可，轉讓、出租或出借前項所列槍砲、彈藥者，處無期徒
刑或5年以上有期徒刑，併科新臺幣1千萬元以下罰金。
意圖供自己或他人犯罪之用，而犯前二項之罪者，處死刑或無期
徒刑；處徒刑者，併科新臺幣5千萬元以下罰金。
未經許可，持有、寄藏或意圖販賣而陳列第1項所列槍砲、彈藥
者，處5年以上有期徒刑，併科新臺幣1千萬元以下罰金。
意圖供自己或他人犯罪之用，以強盜、搶奪、竊盜或其他非法方
法，持有依法執行公務之人所持有之第1項所列槍砲、彈藥者，
得加重其刑至二分之一。
第1項至第3項之未遂犯罰之。
槍砲彈藥刀械管制條例第12條
未經許可，製造、販賣或運輸子彈者，處1年以上7年以下有期徒
刑，併科新台幣500萬元以下罰金。
未經許可，轉讓、出租或出借子彈者，處6月以上5年以下有期徒
刑，併科新台幣300萬元以下罰金。
意圖供自己或他人犯罪之用，而犯前二項之罪者，處3年以上10
年以下有期徒刑，併科新台幣700萬元以下罰金。
未經許可，持有、寄藏或意圖販賣而陳列子彈者，處5年以下有
期徒刑，併科新台幣300萬元以下罰金。
第1項至第3項之未遂犯罰之。